臺灣臺中地方法院刑事判決             100年度訴字第2011號
公  訴  人  臺灣臺中地方法院檢察署檢察官
被      告  呂紹民
上列被告因違反毒品危害防制條例案件，經檢察官提起公訴（10
0 年度毒偵字第1227號），嗣經本院合議庭裁定由受命法官獨任
行簡式審判程序，本院判決如下：
    主    文
呂紹民施用第一級毒品，累犯，處有期徒刑玖月。
    犯罪事實
一、呂紹民曾於民國87年間，因施用毒品案件，經送觀察、勒戒
    後，認無繼續施用毒品傾向，於87年12月11日執行完畢，並
    經臺灣臺中地方法院檢察署檢察官以87年度偵字第24141號
    為不起訴處分確定，復於上開觀察勒戒執行完畢5年內之88
    年間，因施用毒品案件，經送觀察、勒戒後，認有繼續施用
    毒品傾向，一方面經本院以89年度訴字第1230號判處有期徒
    刑10月，緩刑3年確定，期滿未經撤銷，一方面再經裁定送
    強制戒治，於89年2月7日執行完畢；嗣於94年間，再因施用
    毒品案件，經臺灣高等法院臺中分院以94年度上訴字第1311
    號判處有期徒刑10月確定，於95年9月3日縮短刑期執行完畢
    。又於96、97年間，因竊盜案件，經本院以97年度易字第12
    98號、97年度豐簡字第334號、97年度豐簡字第478號分別判
    處有期徒刑8月、2月、3月確定，並經本院以97年度聲字第5
    110號裁定定其應執行有期徒刑1年確定，於98年7月8日縮短
    刑期執行完畢。詎仍不知警惕，復基於施用第一級毒品海洛
    因之犯意，於100年3月3日19時許，在臺中市豐原區○○○
    街某處路旁，以將第一級毒品海洛因置於注射針筒內，再以
    水稀釋混合後，注射於身體血管之方式，施用第一級毒品海
    洛因1次，嗣因其與毒品上手莊正宇間之毒品交易過程，為
    警針對莊正宇所持用之0000000000號行動電話門號實施通訊
    監察後所知悉，並據以查悉其施用毒品之情事，而於100年3
    月7日上午7時許，為警持本院所核發之搜索票，在其位於臺
    中市○○區○○路1段121號住處查獲，並經徵得其同意採尿
    送驗後，結果呈嗎啡陽性反應。
二、案經臺中市政府警察局刑警大隊報請臺灣臺中地方法院檢察
    署檢察官偵查起訴。
    理    由
一、上開事實，業據被告呂紹民於本院審理時坦承不諱，且被告
    為警徵得其同意所採集尿液，經送驗結果，呈嗎啡陽性反應
    ，有詮昕科技股份有限公司100年3月16日報告編號第000000
    00號濫用藥物尿液檢驗報告1紙在卷可證，堪認被告上開自
    白確與事實相符，足以採信。按施用第一、二級毒品為犯罪
    行為，毒品危害防制條例第10條定有處罰明文。故施用第一
    、二級毒品者，依前揭規定本應科以刑罰。惟基於刑事政策
    ，對合於一定條件之施用者，則依同條例第20條、第23條之
    規定，施以觀察、勒戒及強制戒治之保安處分。又毒品危害
    防制條例於92年7月9日修正公布，自93年1月9日施行，其中
    第20條、第23條將施用毒品之刑事處遇程序，區分為「初犯
    」及「5年內再犯」、「5年後再犯」。依其立法理由之說明
    ：「初犯」，經觀察、勒戒或強制戒治後，應為不起訴處分
    或不付審理之裁定；經觀察、勒戒或強制戒治執行完畢釋放
    後，「5年內再犯」者，因其再犯率甚高，原實施之觀察、
    勒戒及強制戒治既已無法收其實效，爰依法追訴或裁定交付
    審理。至於經觀察、勒戒或強制戒治執行完畢釋放後，「5
    年後再犯」者，前所實施之觀察、勒戒或強制戒治已足以遮
    斷其施用毒品之毒癮，為期自新及協助其斷除毒癮，仍適用
    「初犯」規定，先經觀察、勒戒或強制戒治之程序。從而依
    修正後之規定，僅限於「初犯」及「5年後再犯」二種情形
    ，始應先經觀察、勒戒或強制戒治程序。倘被告於5年內已
    再犯，經依法追訴處罰，縱其第3次（或第3次以上）再度施
    用毒品之時間，在初犯經觀察、勒戒或強制戒治執行完畢釋
    放5年以後，已不合於「5年後再犯」之規定，且因已於「5
    年內再犯」，顯見其再犯率甚高，原實施觀察、勒戒或強制
    戒治，已無法收其實效，即應依該條例第10條處罰。至於第
    3次（或第3次以上）施用毒品之時間，是否宜有期間限制？
    以多久為適宜？則分屬刑事政策、專門醫學之範圍，非審判
    機關所能決定，有待循立法途徑解決（最高法院97年度第5
    次刑事庭會議決議）。而查被告曾於87年間，因施用毒品案
    件，經送觀察、勒戒後，認無繼續施用毒品傾向，於87年12
    月11日執行完畢，並經臺灣臺中地方法院檢察署檢察官以87
    年度偵字第24141號為不起訴處分確定，復於上開觀察勒戒
    執行完畢5年內之88年間，因施用毒品案件，經送觀察、勒
    戒後，認有繼續施用毒品傾向，一方面經本院以89年度訴字
    第1230號判處有期徒刑10月，緩刑3年確定，期滿未經撤銷
    ，一方面再經裁定送強制戒治，於89年2月7日執行完畢；嗣
    於94年間，再因施用毒品案件，經臺灣高等法院臺中分院以
    94年度上訴字第1311號判處有期徒刑10月確定，於95年9月3
    日縮短刑期執行完畢之事實，有臺灣臺中地方法院檢察署刑
    案資料查註紀錄表、臺灣高等法院被告前案紀錄表各1份附
    卷足憑，是其於施用毒品案件經觀察勒戒執行完畢，復另於
    5年內因施用毒品案件經強制戒治及法院論罪科刑，執行完
    畢獲釋放後，再犯毒品危害防制條例第10條之罪，事證明確
    ，被告犯行，洵堪認定。
二、查海洛因係毒品危害防制條例第2條第2項第1款規定之第一
    級毒品，是被告所為，係犯同條例第10條第1項之施用第一
    級毒品罪。被告持有第一級毒品之行為，應為施用之高度行
    為所吸收，不另論罪。被告於96、97年間，因竊盜案件，經
    本院以97年度易字第12 98號、97年度豐簡字第334號、97年
    度豐簡字第478號分別判處有期徒刑8月、2月、3月確定，並
    經本院以97年度聲字第5110號裁定定其應執行有期徒刑1年
    確定，於98年7月8日縮短刑期執行完畢之事實，有臺灣臺中
    地方法院檢察署刑案資料查註紀錄表、臺灣高等法院被告前
    案紀錄表可查，其於有期徒刑執行完畢後5年內，再故意犯
    本件有期徒刑以上之罪，依刑法第47條第1項之規定，構成
    累犯，並應加重其刑。爰審酌被告前已有多次施用毒品前科
    ，有上開刑案紀錄表可查，今再為施用，法治觀念之淡薄，
    然施用毒品究屬戕害自身健康之犯罪，被告施用毒品尚未造
    成他人明顯之危害，且於本院審理中已坦承犯行，犯後態度
    尚稱良好，復已指證其毒品來源在卷可按，亦可見其遠離毒
    品之決心，非不可予其自新之機會，並兼衡被告犯罪之動機
    、目的、手段、生活狀況及智識程度，暨公訴人聲請科以有
    期徒刑11月等一切情狀，量處如主文所示之刑。
三、按供出毒品來源，因而破獲者，依修正前毒品危害防制條例
    第17條規定得減輕其刑（98年5月20日修正公布為「供出毒
    品來源，因而查獲其他正犯或共犯者，減輕或免除其刑」）
    。其所稱「供出毒品來源，因而破獲者」，係指被告供出毒
    品來源之有關資料，諸如前手之姓名、年籍、住居所、或其
    他足資辨別之特徵等，使調查或偵查犯罪之公務員因而對之
    發動調查或偵查並破獲者而言。申言之，被告之「供出毒品
    來源」，與調查或偵查犯罪之公務員對之發動調查或偵查並
    進而破獲之間，論理上須具有先後且相當之因果關係，固非
    謂被告一有「自白」、「指認」毒品來源之人，而破獲在後
    ，即得依上開規定予以減刑。然若被告供出毒品來源者之前
    ，調查或偵查犯罪之公務員尚非有確切之證據，足以合理懷
    疑被告所供販賣毒品來源之人，則嗣後之破獲與被告之「供
    出毒品來源」間，茍具有先後且相當之因果關係，自得適用
    上開規定予以減刑（98年度臺上字第6331號裁判要旨）。又
    按「犯第4條至第8條、第10條或第11條之罪，供出毒品來源
    ，因而查獲其他正犯或共犯者，減輕或免除其刑」，為98年
    5月20日修正公布之毒品危害防制條例第17條第1項所明定。
    其所稱「供出毒品來源，因而查獲其他正犯或共犯者」，係
    指被告供出毒品來源之有關資料，諸如其他正犯或共犯之姓
    名、年籍、住居所、或其他足資辨別之特徵等，使調查或偵
    查犯罪之公務員因而對之發動調查或偵查並查獲其他正犯或
    共犯而言，最高法院99年度臺上字第203 號刑事判決闡述至
    明。而查，被告雖供承其毒品之上手係莊正宇，且莊正宇並
    因於99年10月16日、12月5日、即自同年10月中旬起至12月5
    日止，先後共2次販賣第一級毒品海洛因予被告，而經臺灣
    臺中地方法院檢察署檢察官以100年度偵字第6762號、第699
    1號、第7483號向本院提起公訴，有上開起訴書及追加起訴
    書在卷可查（見本院卷第11至15頁），惟就有關被告與莊正
    宇間毒品交易之查獲經過情形，係為警監聽莊正宇所持用之
    0000000000號行動電話門號而循線查獲，有上開100年度偵
    字第7483號追加起訴書在卷可查，可見在被告與莊正宇間之
    第一級毒品買賣交易情事，於被告於100年3月7日為警查獲
    前，早已為警監聽在案，並為警據此監聽所得，分別將其與
    莊正宇查獲到案，是被告雖於嗣後之警偵訊中坦承其與莊正
    宇間之毒品交易情事，但就關於莊正宇遭警查獲部分，洵非
    依據被告之指證，故依上開說明，被告施用第一級毒品犯行
    部分，應無毒品危害防制條例第17條第1項所定減刑規定之
    適用，附此敘明。
據上論斷，應依刑事訴訟法第273條之1第1項、第299條第1項前
段，毒品危害防制條例第10條第1項，刑法第11條前段、第47條
第1項，判決如主文。
本案經檢察官張容姍到庭執行職務
中    華    民    國   100    年    8     月    31    日
                  刑事第十八庭  法  官  林世民
以上正本證明與原本無異。
如不服本判決應於收受判決後10日內向本院提出上訴書狀，並應
敘述具體理由；其未敘述上訴理由者，應於上訴期間屆滿後20日
內向本院補提理由書（均須按他造當事人之人數附繕本）「切勿
逕送上級法院」。
                                書記官  紀俊源
中    華    民    國   100    年    8     月    31    日
附錄論罪科刑法條：
毒品危害防制條例第10條
施用第一級毒品者，處 6 月以上 5 年以下有期徒刑。
施用第二級毒品者，處 3 年以下有期徒刑。